臺灣士林地方法院刑事判決　　　　　　　95年度易緝字第58號
公　訴　人　臺灣士林地方法院檢察署檢察官
被　　　告　乙○○
　　　　　　　　　　弄6號8樓.
上列被告因業務侵占等案件，經檢察官提起公訴（93年度調偵字
第20號），而被告於本院準備程序中就被訴事實為有罪之陳訴，
經合議庭評議後，裁定由受命法官獨任進行簡式審判程序，本院
判決如下：
    主  文
乙○○犯連續業務侵占罪，處有期徒刑拾月，減為有期徒刑伍月
，如易科罰金，以銀元佰元即新臺幣玖佰元折算壹日，又犯連
續詐欺取財罪，處有期徒刑柒月，減為有期徒刑參月又拾伍日，
如易科罰金，以銀元佰元即新臺幣玖佰元折算壹日，應執行有
期徒刑捌月，如易科罰金，以銀元佰元即新臺幣玖佰元折算壹
日。
    事  實
一、
(一)乙○○係太平洋通運有限公司（下稱太平洋公司）之職員，
    擔任銷售汽車及代收貨款等工作，為從事業務之人，因需款
    孔急，基於意圖為自己不法之所有之概括犯意，於民國（以
    下同）91年6 月10日，在臺北市大同區○○○路，於其業務
    上收受太平洋公司負責人甲○○所簽發之發票人為太平洋公
    司、付款人為臺北市第一信用合作社大穚分社、面額新臺幣
    （以下同）５萬元之支票１張（票據號碼：ＤＱ─0000000
    ），應支付廣告費，乙○○竟據為已有，將該支票向他人兌
    換現金花用。乙○○又於同年６月間，收受太平洋公司客戶
    謝鴻文之購車定金２萬元，未繳回公司，而加以侵佔入己。
(二)乙○○另行起意，基於意圖為自己不法之所有之概括犯意，
    在91年5 月底，在臺北市大同區○○○路公司內，向同事謝
    碧鈴謊稱女兒住院須繳納保證金，致謝碧鈴陷於錯誤而交付
    現金37,000元。乙○○承前犯意，又於91年5 月27日早上，
    在臺北市大同區○○○路公司內，向同事丙○○謊稱家人生
    病住院需要款項，亦使丙○○陷於錯誤而交付現金6,000 元
    得逞。詎事後乙○○均拒不返還，又避不見面，謝碧鈴及丙○○始知受騙。
二、案經太平洋通運有限公司、謝碧鈴、丙○○訴由臺灣士林地
    方法院檢察署檢察官偵查起訴。
    理  由
一、本件被告乙○○所犯非死刑、無期徒刑、最輕本刑為3 年以
    上有期徒刑之罪，或高等法院管轄第一審之案件，被告於本
    院準備程序進行中就被訴事實為有罪之陳述，經告以簡式審
    判程序之旨，並聽取檢察官、被告之意見後，經合議庭評議
    後裁定改由受命法官獨任進行簡式審判程序，是本件之證據
    調查，依刑事訴訟法第273 條之2 規定，不受同法第159 條
    第1 項、第161 條之2 、第161 條之3 、第163 條之1 及第
    164 條至第170 條規定之限制，合先敘明。
二、上揭犯罪事實，迭據被告乙○○本院準備程序及審理時坦承
    不諱（本院95年度易緝字第58號96年3 月27日筆錄第2 頁、
    96年4 月24日筆錄第2 頁、96年12月13日筆錄第2 頁、審判
    筆錄第3 頁），核與證人即告訴人太平洋公司負責人甲○○
    、謝碧鈴、丙○○於偵查中證述之情節相符，復有甲○○所
    簽發之發票人為太平洋公司、付款人為臺北市第一信用合作
    社大穚分社、面額新臺幣（以下同）５萬元之支票影本１張
    （票據號碼：ＤＱ─0000000） 、被告乙○○於91年6 月12
    日簽名立具收受謝鴻文定金2 萬元之收據1 紙在卷可資佐證
    （92年度偵字第582 號卷第9 、10、43至45頁、93年度調偵
    字第20號卷第10至13頁），足認被告自白與事實相符，可以
    採信。是本件事證明確，被告犯行洵堪認定，應依法論科。
三、按被告行為後，94年2月2日修正公布之刑法已於95年7月1日
    生效施行，其中第2條第1項「行為後法律有變更者，適用行
    為時之法律。但行為後之法律有利於行為人者，適用最有利
    於行為人之法律」之規定，係規範行為後法律變更所生新、
    舊法律比較適用之準據法，並非刑法實體法律，自不生行為
    後法律變更之比較適用問題，故刑法修正施行後，應適用該
    修正後之第2條第1項之規定，依「從舊、從輕」之原則比較
    新、舊法律之適用；又比較新舊法時，應就罪刑有關之共犯
    、未遂犯、想像競合犯、牽連犯、連續犯、結合犯，以及累
    犯加重、自首減輕暨其他法定加減原因（如身分加減）與加
    減例等一切情形，綜其全部罪刑之結果而為比較後，再適用
    有利於行為人之法律處斷，而不得一部割裂分別適用不同之
    新、舊法（最高法院24年上字第4634號、29年上字第964號
    判例意旨及最高法院95年度第8次刑事庭會議決議參照）。
    經查：
    關於罰金刑：刑法第336 條第2 項業務侵占罪及339 條第1
    項詐欺罪，其法定刑有關罰金部分為得併科（銀元）3000元
    以下罰金。查刑法分則編各罪所定罰金刑之貨幣單位原為銀
    元，修正前刑法第33條第5 款規定：「罰金：1 元（銀元）
    以上。」，而依罰金罰鍰提高標準條例規定，就72年6 月26
    日前修正之刑法部分條文罰金數額提高2 至10倍，其後修正
    者則不提高倍數，並依現行法規所定貨幣單位折算新臺幣條
    例規定，以銀元1 元折算新臺幣3 元。修正後刑法第33條第
    5 款規定：「罰金：新臺幣1000元以上，以百元計算之。」
    ，刑法第33條第5 款所定罰金貨幣單位經修正為新臺幣後，
    刑法分則各罪所定罰金刑之貨幣單位亦應配合修正為新臺幣
    ，為使刑法分則編各罪所定罰金之最高數額與刑法修正前趨
    於一致，乃增訂刑法施行法第1 條之1 ：「中華民國94年1
    月7 日刑法修正施行後，刑法分則編所定罰金之貨幣單位為
    新臺幣。94年1 月7 日刑法修正時，刑法分則編未修正之條
    文定有罰金者，自94年1 月7 日刑法修正施行後，就其所定
    數額提高為30倍。但72年6 月26日至94年1 月7 日新增或修
    正之條文，就其所定數額提高為3 倍。」。從而，刑法修正
    後刑法分則編各罪所定罰金刑之最高數額，適用刑法施行法
    第1 條之1 之規定後，並無不同，即對被告並無有利或不利
    之情形，應依一般法律適用原則，適用裁判時之法律，即刑
    法施行法第1 條之1 之規定（最高法院95年11月7 日95年度
    第21次刑庭會議決議參照）。惟修正後刑法第33條第5 款所
    定罰金刑最低數額，較之修正前提高，自以修正前刑法第33
    條第5 款規定有利於被告。
  (二)被告行為時之刑法第41條第1 項前段規定：「犯最重本刑為
    五年以下有期徒刑以下之刑之罪，而受六個月以下有期徒刑
    或拘役之宣告，因身體、教育、職業、家庭之關係或其他正
    當事由，執行顯有困難者，得以一元以上三元以下折算一日
    ，易科罰金。」，且被告行為時之易科罰金折算標準，修正
    前罰金罰鍰提高標準條例第2 條前段（95年7 月1 日修正公
    布刪除）規定，就其原定數額提高為100 倍折算1 日，則本
    件被告行為時之易科罰金折算標準，應以銀元300 元折算1
    日，經折算為新臺幣後，應以新臺幣900 元折算為1 日。惟
    被告行為後之新法第41條第1 項前段則規定：「犯最重本刑
    為五年以下有期徒刑以下之刑之罪，而受六個月以下有期徒
    刑或拘役之宣告者，得以新臺幣一千元、二千元或三千元折
    算一日，易科罰金。」，比較新舊法易科罰金折算標準，新
    法並無較有利被告之情形，爰依新法第2 條第1 項規定，適
    用被告行為時之刑法第41條第1 項前段規定，定其易科罰金
    之折算標準（最高法院95年度第八次刑事庭會議決議三、（
    二）參照）。
  (三)關於連續犯：修正前刑法第56條有關「連續數行為而犯同一
    之罪名者，以一罪論，但得加重其刑至二分之一」之連續犯
    規定，經修正刪除，此刪除雖非犯罪構成要件之變更，但顯
    已影響行為人刑罰之法律效果，自屬法律有變更，而刪除連
    續犯之規定後，被告所犯各罪均應依數罪併罰之規定分論併
    罰，是比較修正前、後法結果，自以適用較有利於被告之行
    為時法律，即修正刪除前刑法第56條之規定論以連續犯。
  (四)被告行為後，刑法第51條業於民國94年1 月7 日修正公布，
    並於95年7 月1 日施行，修正前刑法第51條規定：「數罪併
    罰，分別宣告其罪之刑，依左列各款定其應執行者：」其中
    第5 款規定：「宣告多數有期徒刑者，於各刑中之最長期以
    上，各刑合併之刑期以下，定其刑期。但不得逾20年。」修
    正後刑法第51條第5 款規定：「宣告多數有期徒刑者，於各
    刑中之最長期以上，各刑合併之刑期以下，定其刑期。但不
    得逾30年。」比較結果，修正後刑法並非較有利於行為人，
    依刑法第2 條第1 項前段之規定，仍應依修正前刑法第51條
    第5 款規定，定其應執行刑，以示警懲。
  (五)被告行為後，有關緩刑之規定雖亦經修正，惟緩刑之規定，
    並非關於行為可罰性之刑罰法律規範，而係屬刑之執行規範
    ，應無修正後刑法第2 條第1 項之適用，故犯罪在刑法修正
    施行前，於刑法修正施行後裁判，關於緩刑之宣告，自應適
    用修正後刑法第74條之規定，此有最高法院95年度第8 次刑
    事庭會議紀錄可佐。
  (六)本件經綜上比較新舊法之結果，依修正後刑法第2 條第1 項
    前段規定適用修正前刑法第41條第1 項、第56條、第33條第
    5 款之規定，對被告較為有利，自應全部適用修正前刑法相
    關規定論處。
四、核被告乙○○所為均係犯刑法第336 條第2 項之業務侵占罪
    、同法第339 條第1 項之詐欺取財罪。其先後2 次業務侵占
    、詐欺之犯行，各時間緊接，方法相同，觸犯構成要件相同
    之罪名，顯係基於概括犯意而為之，應均依修正刪除前刑法
    第56條連續犯之規定各論以一罪，被告乙○○所犯上開業務
    侵占罪、詐欺取財罪，犯意各別，應予分論併罰。爰審酌被
    告乙○○犯罪之動機、目的、手段，犯罪時所受之刺激及其
    品性、生活狀況、智識程度、犯罪所生之損害，及犯罪後坦
    承犯行，態度良好，且已與告訴人太平洋公司達成和解，賠
    償貨款（另告訴人謝碧鈴、丙○○部分，渠二人於本院審理
    期間經通知均未到庭，致被告未能與之和解）之態度等一切
    情狀，分別量處如主文所示之刑，又被告所犯上開二罪，時
    間均在96年4 月24日之前，合應依中華民國九十六年罪犯減
    刑條例第2 條第1 項第3 款之規定，均減其宣告刑2 分之1
    ，並依修正前刑法第41條第1 項前段諭知易科罰金之折算標
    準及酌定應執行之刑，並就執行刑依修正前刑法第41條第1
    項前段諭知易科罰金之折算標準。
五、末查，被告乙○○前未曾因故意犯罪受有期徒刑以上刑之宣
    告，有臺灣高等法院被告前案紀錄表存卷可按，其等因短於
    思慮，致犯本案犯行，且與告訴人太平洋公司甲○○成立和
    解，願給付7萬2千元，有和解書附卷可稽（附於本院卷內）
    ，堪認被告乙○○經此次教訓，當知所警惕，而無再犯之虞
    ，本院認前開對其等宣告之刑，以暫不執行為適當，爰併依
    刑法第74條第1 項第1 款之規定，予以宣告緩刑，以啟自新
    。茲為確保被告能遵守約定給付，及賠償尚未和解之告訴人
    謝碧鈴、丙○○之損害，以示悛悔之心，斟酌本案犯罪情節
    ，爰依同條第2 項第3 款規定，命被告乙○○應於本判決確
    定之日起貳個月內同時給付：太平洋公司為7 萬2 千元、謝
    碧鈴為3 萬7 千元、丙○○為6 千元。又此乃緩刑的負擔條
    件，被告乙○○屆期如未依規定清償，依法將構成撤銷緩刑
    之原因，併予指明。
據上論斷，依刑事訴訟法第273 條之1 第1 項、第299 條第1 項
前段，刑法第2 條第1 項前段、第336 條第2 項、第339 條第1
項、第74條第1 項第1 款、第2 項第3 款，修正前刑法第41條第
1 項前段、修正刪除前刑法第56條、第51條第5 款，刑法施行法
第1 條之1 第1 項、第2 項前段，修正前罰金罰鍰提高標準條例
第2 條，現行法規所定貨幣單位折算新臺幣條例第2 條，中華民
國九十六年罪犯減刑條例第2 條第1 項第3 款、第7 條、第9 條
，判決如主文。
本案經檢察官蔡啟文到庭執行職務。
中　　華　　民　　國　　96　　年　　12　　月　　31　　日
                  刑事第二庭法  官　蔡明宏
上正本證明與原本無異。
如不服本判決，應於收受送達後10日內向本院提出上訴書狀，其
未敘述上訴之理由者並得於提起上訴後20日內向本院補提理由書
（均須按他造當事人之人數附繕本）。
                            書記官  夏珍珍
中　　華　　民　　國　　96　　年　　12　　月　　31　　日
附論罪科刑依據之法條：
中華民國刑法第336條
（公務公益侵占罪、業務侵占罪）
對於公務上或因公益所持有之物，犯前條第 1 項之罪者，處 1
年以上 7 年以下有期徒刑，得併科 5 千元以下罰金。
對於業務上所持有之物，犯前條第 1 項之罪者，處 6 月以上
5 年以下有期徒刑，得併科 3 千元以下罰金。
前二項之未遂犯罰之。
中華民國刑法第339條
（普通詐欺罪）
意圖為自己或第三人不法之所有，以詐術使人將本人或第三人之
物交付者，處5 年以下有期徒刑、拘役或科或併科1 千元以下罰
金。
以前項方法得財產上不法之利益或使第三人得之者，亦同。
前二項之未遂犯罰之。
